【裁判字號】    95,交易,31
【裁判日期】    950227
【裁判案由】    過失傷害
【裁判全文】
臺灣高雄地方法院刑事判決              95年度交易字第31號
    公  訴  人  臺灣高雄地方法院檢察署檢察官
    被      告  乙○○
                丙○○
上列被告等因過失傷害案件，經檢察官提起公訴（94年度偵字第
19559 、21092 號），被告於本院準備程序進行中，就被訴事實
為有罪之陳述，經本院告知簡式審判程序意旨，並聽取公訴人及
被告之意見後，合議庭裁定由受命法官獨任進行簡式審判程序審
理，本院判決如下：
    主  文
乙○○、丙○○因過失傷害人致重傷，乙○○處有期徒刑陸月，
如易科罰金，以佰元折算壹日；丙○○累犯，處有期徒陸月，
如易科罰金，以佰元折算壹日。
    事實及理由
一、本件被告乙○○、丙○○所犯係死刑、無期徒刑、最輕本刑
    為3 年以上有期徒刑以外之罪，其於準備程序中就被訴事實
    為有罪之陳述，經審判長告知簡式審判程序之旨，並聽取公
    訴人及被告之意見後，本院合議庭認宜進行簡式審判程序，
    依刑事訴訟法第273 條之1 第1 項規定，合議裁定由受命法
    官獨任進行簡式審判程序，合先敘明。
二、丙○○於民國87年間因偽造文書案件，經本院87年度訴字第
    2831號判決處有期徒刑4 月確定，甫於90年9 月12日易科罰
    金執行完畢。乙○○於民國93年9 月7 日23時20分許，駕駛
    車號YU-3850 號自小客車（下稱本件自小客車），沿高雄市
    前鎮區○○路東往西方向行駛，行經高雄市○鎮區○○路與
    佛佑路口時，本應注意汽車行駛時，駕駛人應注意車前狀況
    並隨時採取必要之安全措施及行車速度應依速限標誌之規定
    ，在行車速限時速50公里之路段，不得超速行駛，而當時天
    候雖下雨，然地面無缺陷，亦無障礙物，視距良好，並無不
    能注意之情事，適有丙○○騎乘YXF-688 號機車（下稱本件
    機車）搭載丁○○，由佛佑路南往北方向行駛經過后安路，
    本應注意汽車（機車）行駛時，駕駛人應注意車前狀況並隨
    時採取必要之安全措施之規定，而依當時上開情形，並無不
    能注意之情事，乙○○、丙○○二人竟均疏未注意，在后安
    路與佛佑路口發生擦撞，致丁○○受有頭部外傷併右額葉硬
    腦膜下出血、創傷性蜘蛛膜下腔出血、臉部撕裂傷、右腿撕
    傷及磨擦傷等重大難治之傷害。案經被害人丁○○訴由臺灣
    高雄地方法院檢察署檢察官偵查起訴。
三、本件證據部分除補充：「被告乙○○、丙○○於本院準備程
    序及審判程序中之陳述」外，餘均引用檢察官起訴書所載（
    如附件）。訊據被告乙○○、丙○○對上揭事實坦承不諱，
    核與告訴人丁○○指訴相符，並有車禍現場及告訴人丁○○
    送醫照片17張（附於94年度偵字第19559 號卷第11至16、20
    至22頁）、道路交通事故調查報告表 (一)、 (二)、現場圖
    、高雄市政府警察局交通大隊交通事故談話紀錄表（94年度
    偵字第21092 號卷第14至20頁）等資料在卷可稽。而按行車
    速度依速限標誌或標線之規定，無標誌或標線者，在市區道
    路時速不得超過50公里，次按汽車行駛時，駕駛人應注意車
    前狀況，並隨時採取必要之安全措施，道路交通安全規則第
    93條第1 項第1 款、第94條第3 項分別定有明文。被告乙○○駕車、被告丙○○騎車自應注意上述道路交通安全規定，
    而當時天候雖下雨，然地面無缺陷，亦無障礙物，視距良好
    ，並無不能注意之情事，且案發當時為23時20分許之深夜，
    衡諸常情，夜間交通之視線較白天為差，另考量當時為雨天
    ，交通活動之視線更不清楚，此時參與交通活動之行為人更
    應提高注意力、減速慢行以確保交通安全，被告乙○○自承
    當時車速約5 、60公里（94年度偵字第19559 號卷第31頁）
    ，復從本件車損照片以觀，案發當時被告乙○○所駕駛之本
    件自小客車與被告丙○○騎乘之本件機車撞擊點，本件自小
    客車係在左前大燈上方及左前車輪靠近大燈上方位置處，本
    件機車之車損位置係在機車右側車身靠近後輪胎處上方，足
    認被告丙○○通過本件肇事路口之時間點為早、距離較本件
    汽車通過該肇事路口為長，被告乙○○駕駛本件自小客車欲
    通過上開肇事路口時，如有提高注意力，看清車前狀況、於
    雨天夜間減速慢行，應可發現被告丙○○騎乘本件機車已先
    通過該肇事路口；而被告丙○○騎乘本件機車欲通過上開肇
    事路口時，亦有未注意左右有無來車，貿然騎車通過上開路
    口之疏忽，被告乙○○、丙○○因上開疏失，以致肇事，致
    人受重傷，被告乙○○、丙○○應有過失。又告訴人丁○○
    因此車禍受有頭部外傷併右額葉硬腦膜下出血、創傷性蜘蛛
    膜下腔出血、臉部撕裂傷、右腿撕傷及磨擦傷、失智症等重
    大難治之傷害，此有高雄市立小港醫院診斷證明書2 紙、中
    華民國身心障礙手冊（重度失智症）、高雄市立小港醫院94
    年12月2 日高醫港密字第0940001937號函在卷可稽等資料（
    見94年度發查字第921 號卷第4 頁、94年度偵字第1955 9
    號卷第36至39頁）在卷可稽，故被告乙○○、丙○○之過失
    行為與被害人之傷害結果間應有相當因果關係，本案事證明
    確，被告乙○○、丙○○犯行堪以認定。雖本件車禍之發生
    ，告訴人丁○○係同意由被告丙○○所搭載，被告丙○○應
    視為告訴人丁○○之使用人，被告丙○○未注意車前狀況之
    過失亦應由告訴人丁○○共同承擔而亦有過失，然並不能免
    除本件被告乙○○、丙○○前揭過失行為與傷害間之相當因
    果關係，及其刑事責任。綜上所述，本案事證業臻明確，被
    告犯行洵堪認定，應依法論科。
四、按其他於身體或健康，有重大不治或難治之傷害，為重傷，
    刑法第10條第4 項第6 款定有明文，本件告訴人丁○○所受
    上開傷害，已達重大難治之程度，前已敘明。核被告乙○○
    、丙○○所為，係犯刑法第284 條第1 項後段之過失致重傷
    罪。又被告乙○○於肇事後即撥打行動電話報案，被告乙○○、丙○○均有向到場處理員警自承為肇事者，業據被告供
    明在卷（見94年度偵字第21092 號卷第8 頁），復有高雄市
    政府交通局警察大隊交通事故談話紀錄表2 份（見94年度偵
    字第21092 號卷第18、20頁）、本院95年2 月22日臺灣高雄
    地方法院辦理刑事案件電話記錄查詢表1 紙在卷足憑（見本
    院卷），經核與自首之規定相符，應依刑法第62條前段之規
    定，減輕其刑。被告丙○○曾因偽造文書案件，經本院87年
    度訴字第2831號判決處有期徒刑4 月確定，甫於90年9 月12
    日易科罰金執行完畢，此有臺灣高等法院被告前案記錄表1
    件在卷可查，其受有期徒刑執行完畢後，5 年以內再犯本案
    有期徒刑以上之罪，為累犯，應依刑法第47條規定，加重其
    刑，並依刑法第71條第1 項規定，先加後減。爰審酌被告乙○○、丙○○因過失駕駛行為而致告訴人丁○○發生車禍，
    並造成告訴人上開所述之重傷害，造成告訴人身體及精神上
    遭受莫大痛苦，實有不該，復衡酌被告乙○○、丙○○於本
    院審理時坦承犯行，卻遲遲未與告訴人達成和解並賠償損害
    等一切情狀，各酌情量處如主文所示之刑，並均諭知易科罰
    金之折算標準，以資儆懲。
五、本件車禍因被告乙○○、丙○○均爭執案發當時行車方向之
    燈號均係綠燈，因燈號大於路權，如無法確定燈號是否為紅
    燈，無法鑑定，此有臺灣高雄地方法院檢察署電話紀錄單1
    紙在卷可查（見94年度偵字第21092 號卷第31頁），是本件
    無從以被告乙○○、丙○○行車路段之燈號，判斷被告乙○○、丙○○過失程度之高低，附此敘明。
據上論斷，應依刑事訴訟法第273 條之1 第1 項、第299 條第1
項前段、第310 條之2 、第454 條第2 項，刑法第284 條第1 項
後段、第62條前段、第47條、第41條第1 項前段，罰金罰鍰提高
標準條例第1 條前段、第2 條，判決如主文。
本案經檢察官甲○○到庭執行職務。
中    華    民    國    95    年    2     月    27    日
                  交通法庭    法  官  何佩陵
以上正本證明與原本無異。
如不服本判決，應於判決送達後10日內，向本院提出上訴狀。
中    華    民    國    95    年    2     月    27    日
                              書記官  張家瑜
附錄本判決論罪之法條
中華民國刑法第284條第1項
(過失傷害罪)
因過失傷害人者，處6 月以下有期徒刑、拘役或5 百元以下罰金
，致重傷者，處一年以下有期徒刑、拘役或5百元以下罰金。


司法院資訊處製作；財團法人民間司法改革基金會備份。
